【裁判字號】    94,訴,1432
【裁判日期】    950426
【裁判案由】    商標異議
【裁判全文】
臺北高等行政法院判決
                                  94年度訴字第01432號
                              .
原      告  美商‧史塔巴克斯公司以史塔巴克斯咖啡之名營業
            Starbuck.
              Starbuck.
代  表  人  甲○○○○○○
訴訟代理人  陳長文律師
            蔡瑞森律師
被      告  經濟部智慧財產局
代  表  人  蔡練生（局長）
訴訟代理人  丁○○
參  加  人  乙○○
訴訟代理人  丙○○
上列當事人間因商標異議事件，原告不服經濟部中華民國94年3
月17日經訴字第09406123260 號訴願決定，提起行政訴訟，本院
判決如下：
    主  文
原告之訴駁回。
訴訟費用由原告負擔。
    事  實
一、事實概要：參加人於民國（下同）92年8 月7 日以「
    T-BUCKS 」服務標章，指定使用於當時商標法施行細則第49
    條所定商品及服務分類表第43類之餐廳、飯店、小吃店、飲
    食店、冷熱飲料店、流動飲食攤、冰果店、流動餐車等服務
    ，向被告申請註冊，因商標法於92年11月28日修正施行，依
    修正後商標法第85條第2 項之規定，自該日起尚未註冊之服
    務標章申請案視為商標註冊申請案，是本件經被告審查，於
    93年5 月17日核准列為註冊第0000000 號商標（下稱系爭商
    標，圖樣如附件1 附圖1 所示）。嗣原告於93年7 月15日，
    以系爭商標之註冊有違商標法第23條第1 項第12、13及14款
    之規定，檢具註冊第0000000 號、第0000000 號商標、第
    0000000 號及第823306號等商標（下稱據以異議商標，圖樣
    如附件1 附圖2 所示），對之提起異議，案經被告審查，以
    93年12月16日中台異字第930528號商標異議審定書為「主張
    商標法第23條第1 項第12、13款規定部分，異議不成立。主
    張商標法第23條第1 項第14款規定部分，異議駁回。」之處
    分。原告不服，提起訴願，遭決定駁回，遂提起行政訴訟。
    本院因認本件撤銷訴訟之結果，參加人之權利或法律上利益
    將受損害，爰依職權裁定命獨立參加被告之訴訟。
二、兩造聲明：
    (一)原告聲明：
      1.訴願決定及原處分均撤銷，並判命被告作成註冊第
        0000000 號「T-BUCKS 」商標之註冊應予撤銷之處分。
      2.訴訟費用由被告負擔。
    (二)被告聲明：
      如主文所示。
三、兩造之爭點：
    系爭商標與據以異議商標是否構成近似？
    (一)原告主張：
      1.本案主要爭點在於原告據以異議之「STARBUCKS 」商標
        與參加人之註冊第0000000 號「T-BUCKS 」商標是否近
        似。
      2.商標法第23條第1項第12款部分：
        按「商標圖樣相同或近似於他人著名商標或標章，有致
        相關公眾混淆誤認之虞，或有減損著名商標或標章之識
        別性或信譽之虞者，不得註冊」，為商標法第23條第1
        項第12款所明定。而依93年4 月28日經濟部經授智字第
        0932003035-0號令訂定發布，並於93年5 月1 日起施行
        之「混淆誤認之虞」審查基準第1 點所言，該審查基準
        乃以最為典型的第23條第1 項第13款作為分析客體。而
        依同基準第4 點所言，商標法涉及有「混淆誤認之虞」
        要件之各條款，基於同一用語同一內涵的法理，在判斷
        時其基本概念的一致性誠屬當然。惟在各參酌因素的斟
        酌上，猶如個別案件因案情不同，在各參酌因素的強弱
        要求上可能會有所不同一樣，各條款也可能因其立法意
        旨的不同，所著重的參酌因素也有所不同，自可依其需
        要而為參酌。該審查基準為有效下達之行政規則，具有
        拘束訂定機關、其下級機關及屬官之效力，亦為行政程
        序法第161 條所明訂。此外，著名商標給予商品購買人
        區辨商品來源之識別作用較一般商標強烈，其受攀附引
        起混淆誤認之可能性即愈大，故其他商標與其比較時，
        在近似性之判斷上會有較寬鬆之標準，亦為鈞院89年度
        訴字第1957號判決所肯認，合先陳明。茲論述本條成立
        依據如下：
        (1)據以異議商標「STARBUCKS」為一著名商標：
          原告美商史塔巴克斯公司以史塔巴克斯咖啡公司之
            名營業（Starbucks Corporation, doing
            business as Starbucks Coffee Company）創立於
            西元1971年，乃引領世界風潮之知名咖啡販售及烘
            焙商，並擁有知名咖啡品牌。除了在北美、英國、
            歐陸、中東、環太平洋地區的銷售據點外，原告亦
            透過包括線上購物等特殊的營運方式銷售咖啡及茶
            製產品。其銷售之產品除各式咖啡、茶飲、點心、
            餅乾、甜食、冰品、飲料用糖漿等食品外，更包括
            了衣物、帽子、提（背）袋、沖茶器、咖啡機、保
            溫壺（杯）、茶杯、咖啡杯、濾紙、保鮮罐、音樂
            CD等商品。基於「走進星巴克，你得到的不只是最
            好的咖啡」（You get more than the finest
            coffee when you visit a Starbucks）的 經營理
            念，原告以最好的咖啡、最好的背景音樂、最親切
            的服務人員及最舒適的聚會環境，打造了世界知名
            義式咖啡連鎖店的美名。茲列舉原告近年來的特殊
            事蹟如下：
            Ａ、西元2003年經美國Ad Week magaize 評選為最
                值得信賴之品牌之一。
            Ｂ、西元2003年經美國Fortune Magazine評選為最
                值得尊敬之十大品牌之第九名。
            Ｃ、西元2003年經韓國Brand Power Index of
                Korea評選為最佳咖啡館。
            Ｄ、西元2002年經Brandchannel.com評選為票選年
                度品牌之一。
            Ｅ、西元1998年、1999年、2000年、及2002年經
                Fortune Magazine評選為百大最應該任職的公
                司之一。
            Ｆ、西元2001年、2002年經Fortune Magazine評選
                為食品服務類最值得尊敬的公司。
            Ｇ、西元2001年經Business Week 評選為世界百大
                品牌之一。
            Ｈ、西元2004年經美國商業週刊評選為世界百大品
                牌之一。
          據以異議商標「STARBUCKS 」為原告所首創之公司
            標章（House Mark），於西元1971年即開始在美國
            使用於咖啡等商品及咖啡館等服務。而為周全保護
            據以異議商標「STARBUCKS」，原告自82年6月1日
            起即陸續在台灣取得以下之商標註冊：（內容如附
            件2所示）
          西元1996年，原告在日本東京設立了第一家海外咖
            啡館，迄今日本已有四百多家Starbucks Coffee。
            此外，原告並陸續在包括台灣在內的20多國設立據
            點。原告在台灣透過與統一集團合作之方式，於西
            元1998年1 月1 日正式成立了統一星巴克股份有限
            公司。而早在統一星巴克股份有限公司成立之前，
            於西元1990年（民國79年）起國內就已有咖啡店販
            售原告所產製之咖啡商品。統一星巴克股份有限公
            司以原告在全球各地選購、烘焙的優質高原咖啡豆
            為根本，並甄選本地優秀人才培育訓練，提供台灣
            消費者高品質的咖啡與服務，搭配Starbucks 獨特
            的空間設計理念，提供消費者在居家與辦公室之外
            ，一個品嚐咖啡的最佳去處。西元2002年統一星巴
            克公司已經在台灣地區達成了百店的里程碑，目前
            門市已經廣布臺北縣市、基隆、桃園、新竹、台中
            、嘉義、台南、高雄、屏東、南投等地，造就了台
            灣本地喝咖啡之文化。而台灣本地媒體亦爭相報導
            原告之咖啡連鎖店及其成功秘訣。而被告早於85年
            4 月11日中台異字第850308號異議審定書、85年5
            月10日中台異字第850486號異議審定書及85年6 月
            13日中台異字第850547號異議審定書中，即肯認原
            告據以異議商標「STARBUCKS 」具知名度，難謂不
            為一般消費者所知悉。被告於90年12月12日中台異
            字第G0000000號異議審定書中，亦肯認原告據以異
            議商標「STARBUCKS 」之中文商標「星巴克」至遲
            於89年1 月20日前已在台灣享有高知名度。由於經
            營台灣市場之成功，原告並繼續往大陸發展，短短
            幾年間，已於大陸開設68家咖啡店。凡此種種，皆
            足證原告於海峽兩岸早已享有極高之知名度。由據
            以異議商標「STARBUCKS 」之部份使用資料，諸如
            雜誌報導，公司年報等，實足資證明原告據以異議
            商標「STARBUCKS 」業已經廣泛使用之事實。
          綜上所述，無論從相關事業或消費者知悉或認識據
            以異議商標之程度，據以異議商標使用期間、範圍
            及地域，據以異議商標推廣之期間、範圍及地域，
            據以異議商標註冊、申請註冊之期間、範圍及地域
            等因素來看，應足認有客觀證據證明原告據以異議
            商標「STARBUCKS 」在我國已廣為相關事業或消費
            者所普遍認知，而為著名商標。
        (2)系爭商標「T-BUCKS 」及據以異議商標「STARBUCKS
          」乃近似商標，其併存有致相關公眾混淆誤認之虞
          據以異議商標「STARBUCKS 」乃創意性商標，具有
            最強的識別性，經查詢朗文當代高級辭典第1500頁
            ，並未發現據以異議商標「STARBUCKS 」，可見外
            文「STARBUCKS 」乃原告所創，用以表彰其商品或
            服務之商標。而經原告查詢被告網站商標檢索系統
            （網址：203.69.69.28／TIPO_DR ／index.jsp）
            發現，以「BUCKS 」結尾之組合或複合文字商標申
            請註冊於服務組群4302之餐廳、旅館服務者，只有
            系爭商標與據以異議商標而已，可見據以異議商標
            具有相當強的識別性，而給予消費者深刻的印象，
            他人稍有攀附，即可能引起購買人產生混淆誤認。
          系爭商標「T-BUCKS 」及據以異議商標「
            STARBUCKS 」乃近似商標。依前揭「混淆誤認之虞
            」審查基準5.2.1 點，商標近似之意義係指二商標
            予人之整體印象有其相近之處，若其標示在相同或
            類似的商品／服務上時，具有普通知識經驗之消費
            者，於購買時施以普通之注意，可能會有所混淆而
            誤認二商品／服務來自同一來源或誤認不同來源之
            間有所關聯。茲比較系爭商標及據以異議商標之圖
            樣可知，系爭商標「T-BUCKS 」係由6 個英文字母
            所組成，而據以異議商標中所含的外文「
            STARBUCKS 」係由九個單純英文字母所組成，系爭
            商標整體係擷取自據以異議商標中之「T 」、「B
            」、「U 」、「C 」、「K 」、「S 」6 個完全相
            同英文字母組合而成，排列順序亦一致，故兩商標
            相同部分占據以異議商標外文之3 分之2 ，兩商標
            應構成外觀近似。而兩商標在發音上，一為／ti
            `b ks ／，一為／`star `b ks ／，兩者皆有相同
            的／`b ks ／發音，因此兩商標整體寓目及聽覺印
            象皆為含「BUCKS ／`b ks ／」之商標，此一事實
            更加深兩商標間之近似程度。此外，以「BUCKS 」
            結尾之組合或複合文字商標申請註冊於服務組群
            4302之餐廳、旅館服務者，只有系爭商標與據以異
            議商標而已，俱如前述，足證據以異議商標以
            BUCKS 結尾之設計形態具有極高之識別性，消費者
            一見到以BUCKS 結尾之商標極易與據以異議商標發
            生聯想而誤認「T-BUCKS 」為「STARBUCKS 」之系
            列商標。故如果允許系爭商標與據以異議商標併存
            註冊使用，勢將造成相關消費者聯想兩商標所表彰
            之商品來源係屬同一企業或為關係企業、或有授權
            關係、加盟關係或其他類似關係，而有使相關消費
            者混淆誤認之虞。原處分及訴願決定未詳加斟酌，
            遽為兩商標不近似之認定，實有所違誤。
          系爭商標與據以異議商標之指定服務構成類似。系
            爭商標之指定服務「餐廳、飯店、小吃店、飲食店
            、冷熱飲料店、流動飲食攤、冰果店、流動餐車」
            與原告據以異議註冊第64503 號商標之指定服務「
            餐宿及旅行服務，包括餐廳、咖啡廳、咖啡屋服務
            」、第0000000 號商標之指定服務「餐宿服務，包
            括餐廳、咖啡廳、咖啡屋服務」、第0000000 號商
            標之指定服務「餐廳，咖啡廳，自助餐廳，點心吧
            ，咖啡吧及咖啡屋，外燴服務；備辦餐飲之服務；
            伙食包辦服務；餐飲之服務」及第0000000 號商標
            之指定服務「小餐館、自助餐廳，咖啡館，備辦宴
            席，伙食包辦服務，食物調理，餐廳及小吃店」同
            屬4302項下之服務，而為相同或類似服務，殆無疑
            義。
          據以異議商標為世界著名商標，應給予較大之保護
            ，依前揭基準5.6.2 所言，相關消費者對衝突之二
            商標如僅熟悉其中之一者，則就該較為被熟悉之商
            標，應給予較大之保護。又商標之著名性越強，商
            標圖樣之識別性也因此變強，所以在商標近似性之
            判斷會有比較寬鬆的標準，商標權效力所及於商品
            或服務種類也越廣，此有鈞院89年度訴字第1957號
            判決闡釋在案。原告以系爭商標「T-BUCKS 」作為
            網頁檢索關鍵詞，所得之結果皆為據以異議「STAR
            BUCKS 」商標之相關資訊，顯見「T-BUCKS 」在台
            灣並未大量使用。相較之下，原告已在我國廣泛而
            普遍地使用「STARBUCKS 」商標，相關消費者顯然
            僅熟悉據以異議「STARBUCKS 」商標。因此，據以
            異議商標堪稱為世界著名商標，基於前述法院判決
            ，應給予較大之保護，在商標近似性之判斷亦應給
            予比較寬鬆的標準，而商標權效力所及於商品或服
            務種類也越廣。系爭商標「T-BUCKS 」與據以異議
            商標「STARBUCKS 」本應為近似商標，已如前述。
            而站在保護著名商標之立場來看，更應認定兩商標
            屬近似商標，方符前揭審查基準及判決之旨意。
          系爭商標之註冊申請是否出自善意，猶未可知，依
            商標法第41條第3 項之規定，商標專責機關應將異
            議書連同附屬文件送達商標權人，並限期答辯。然
            系爭商標之註冊人自始至終未曾提出答辯且未說明
            其申請含「BUCKS 」商標之緣由為何，系爭商標之
            註冊申請是否出自善意，猶未可知。原處分及訴願
            決定未斟酌此一事實，實有所違誤。
          系爭商標之註冊有致相關公眾混淆誤認之虞
            Ａ、依前述「混淆誤認之虞」審查基準第4點所言
                ，商標法涉及有「混淆誤認之虞」要件之各條
                款，基於同一用語同一內涵的法理，在判斷時
                其基本概念的一致性誠屬當然。惟在各參酌因
                素的斟酌上，猶如個別案件因案情不同，在各
                參酌因素的強弱要求上可能會有所不同一樣，
                各條款也可能因其立法意旨的不同，所著重的
                參酌因素也有所不同，自可依其需要而為參酌
                。商標法第23條第1 項第12款之立法目的既然
                是在保護著名商標，在適用時自應先論斷據以
                異議商標是否已達著名程度，再論斷系爭商標
                之註冊是否有致相關公眾混淆誤認之虞。而在
                論斷系爭商標之註冊是否有致相關公眾混淆誤
                認之虞時，更應適度放寬商標近似性之認定，
                方能符合第23條第1 項第12款之立法目的。原
                處分及訴願決定以商標相同或近似與否作為第
                23條第1項第12款之前提要件，完全未將商標
                之著名程度納入考量，顯不符前述「混淆誤認
                之虞」審查基準第4點之要求，原處分及訴願
                決定乃為違法，至為明顯，依法應予撤銷。
            Ｂ、綜上所述，據以異議商標「STARBUCKS」乃創
                意性商標，具有最強的識別性，且與系爭商標
                為近似商標，其指定服務間亦為類似，況據以
                異議商標為世界著名商標，應給予較大之保護
                ，故系爭商標「T-BUCKS 」及據以異議商標「
                STARBUCKS 」之併存極易使相關消費者聯想兩
                商標所表彰之服務來源係屬同一企業或為關係
                企業或有授權關係、加盟關係或其他類似關係
                ，而有混淆誤認之虞。因此，系爭商標「T-
                BUCKS 」應有商標法第23條第1 項第12款前段
                之適用，其註冊應予撤銷。
          認定兩商標之併存是否會造成混淆誤認，商標圖樣
            近似與否並非惟一要件，尚須考量兩商標的著名程
            度，以及較後申請之商標其申請人是否為惡意等。
            而依被告95年3 月20日中台異字第G00000000 號異
            議審定書所言，「‧‧‧各項參酌因素間具有互動
            之關係，原則上若其中一因素特別符合時，應可以
            降低對其他因素的要求。換言之，雖然存在的其中
            一因素符合程度雖然較低，仍可能因其他因素符合
            程度甚高，而有致消費者混淆誤認之虞。查本件兩
            商標圖樣之近似程度雖然較低，然以本件據以異議
            商標之識別作用，他人稍有攀附即有造成混淆誤認
            之可能，再綜合以兩造商標又指定使用同一或類似
            商品等相關因素判斷，一般消費者極有可能誤認二
            商標之商品或服務為同一來源，或者誤認二商標之
            使用人間存在關係企業、授權關係、加盟關係或其
            他類似關係，而產生混淆誤認情事」，而因此基於
            異議人的「IPOD」商標（註冊第0000000 號）將系
            爭商標「M-POD 」（註冊第0000000 號）予以撤銷
            。
          本案中，由於據以異議商標之著名商標「
            STARBUCKS 」之相對應中文著名商標「星巴克」中
            的「巴克」，正是外文「BUCKS 」的音譯，消費者
            對於據以異議商標「STARBUCKS 」中的「BUCKS 」
            應有強烈印象。而系爭商標「T-BUCKS 」之指定服
            務「餐廳、飯店、小吃店、飲食店、冷熱飲料店、
            流動飲食攤、冰果店、流動餐車」等與「
            STARBUCKS」及「星巴克」所主要表彰之商品及服
            務為相同或近似。此外，除原告及參加人外，並沒
            有其他主體以「BUCKS 」結尾的商標註冊在相同或
            類似的商品／服務中，足證據以異議商標以BUCKS
            結尾之設計形態具有極高之識別性，消費者一見到
            以BUCKS 結尾之商標極易與據以異議商標發生聯想
            而誤認「T-BUCKS 」為「STARBUCKS」之系列商標
            。而由前揭事實亦可知參加人身為原告之同業，必
            定是為了攀附原告著名商標之信譽而申請註冊系爭
            商標，其惡意至為顯然。因此，不論依照「混淆誤
            認之虞審查基準」或前揭異議審定書之意旨，消費
            者都很有可能誤認「STARBUCKS 」及「T-BUCKS 」
            二商標為同一來源或誤認二商標之商品／服務為同
            一來源之系列商品／服務，或誤認二商標之使用人
            間存在關係企業、授權關係、加盟關係或其他類似
            關係，故「T-BUCKS 」的註冊實有致相關消費者混
            淆誤認之虞。
        (3)系爭商標「T-BUCKS 」之註冊有減損據以異議商標「
          STARBUCKS 」之識別性或信譽之虞：
          被告編印之「商標法逐條釋義」第56頁所言，商標
            法第23條第1 項第12款旨在加強對著名商標或標章
            之保護。其修正係因世界智慧財產權組織（World
            Intellectual Property Organization；簡稱WIPO
            ）於1999年9 月公布關於著名商標保護規定共同決
            議事項，該決議明確指明對著名商標之認定，應考
            量以商品或服務之相關公眾之認識，而非以一般公
            眾之認知判斷之；又除防止與著名商標產生混淆誤
            認之虞外，並應避免對著名商標之減損（dilution
            ）產生。基於APEC於89年3 月決議會員國應遵守
            WIPO該決議，爰將「公眾」修正為「相關公眾」，
            並增訂有減損著名商標或標章之識別性或信譽之虞
            者，不得註冊。該書第57頁則提及「有減損著名商
            標或標章之識別性或信譽之虞」者，係指商標以不
            公平方式或不正利用著名商標或標章之識別性，而
            有致減損著名商標或標章之價值，或因利用著名商
            標或標章之信譽而有搭便車不勞而獲之情形者。由
            於經濟部智慧財產局並未針對「減損著名商標或標
            章之價值」或「利用著名商標或標章之信譽」加以
            定義並揭示判斷標準，茲參酌美國法制以為本案論
            斷依據。
            Ａ、「商標淡化理論的緣起，乃出自耶魯大學法學
                院教授Frank Schechter 在1927年於哈佛法學
                評論（Harvard Law Review）所發表的一篇名
                為「商標保護的理論基礎」（The Rational
                Basis of Trademark Protection）的 文章。
                雖然Schechter教授在其文中並未將其稱之為
                「商標淡化」理論，但是卻因為其認為商標的
                價值並不限於表彰商標的來源，還在於商標具
                有可獨立表彰商標所代表的品質與價值之功能
                ，故應該對商標此種特殊性予以保護。因此
                Schechter教授乃提出與傳統商標法大異其趣
                的見解，認為如果他人長期在其他不同商品或
                服務類別使用相同或近似的標幟，會減損或分
                散商標的特殊價值時，則對商標的保護應該擴
                大至一些可能微不足道或未互相競爭的使用。
                」（參馮震宇2003年4 月3 日登載於財團法人
                亞太智慧財產權發展基金會網站；網址:www.
                apipa.org.tw）之「商標淡化新轉折」一文，
                ）。雖然傳統減損理論著重於將著名商標之保
                護擴大至與著名商標不相同或類似之商品或服
                務上，看似係填補因要求「混淆誤認之虞」此
                一要件而造成對著名商標保護之不足。但從美
                國聯邦商標減損法第4 節（Section 4 of
                the Federal Trademark Dilution Act of
                1995）對「減損」（Dilution）的下述定義可
                知，「商標減損」並非僅係無法主張混淆誤認
                之虞時之替代方案，而係著名商標之權能中，
                獨立於「避免混淆誤認」之另一權能。
                「減損」係指減弱著名商標表彰及區辨商品及
                服務之權能，而不論是否有下述情事之發生：
                （The term dilution means the lessening
                of the capacity of a famous mark to
                identify and distinguish goods or
                services, regardless of the presence or
                absence of
                ａ、商標權人及對造是否具有競爭關係或（
                    competition between the owner of
                    the famous mark and other parties;or
                    ）
                ｂ、混淆、誤認或欺騙之虞。（likelihood
                    of confusion, mistake, or deception
                    ）
            Ｂ、因此，所謂的「減損」並不需要消費者的混淆
                誤認。而消費者於見到衝突的兩商標時亦能了
                解兩商標之使用人間並無關連，但消費者看見
                後使用之商標時，會聯想起著名之商標（
                mental association），即為商標之「減損」
                。雖然我國商標法第23條第1 項第12款將商標
                之相同或近似列為「減損」之構成要件之一，
                然其原因應在於若衝突商標間不相同或近似的
                話，很難會有所謂的「聯想」（mental
                association）產生。但在判斷商標之近似與
                否時，應以其近似性達到足以使消費者聯想即
                為已足，其近似程度應比判斷該條前段之「混
                淆誤認之虞」時來得低。何曜琛、戴銘昇合著
                之商標減損法制之評析：由美國法觀點（華岡
                法粹Vol. 28 （2001）, pp. 119-120 號）中
                ，亦有如下之相同論點：「以減損之情形與混
                淆相比較，可以得知，兩者乃聯想程度上之差
                異而已。前者之聯想程度較低，只要消費者看
                到後商品時，聯想到著名商標所代表的商品即
                可；後者，聯想程度較高，須有上述4 種聯想
                （按：即來源、贊助、關聯或連結之聯想）以
                致混淆；換言之，即兩者皆會使消費者產生聯
                想，一致混淆，一不致混淆而已」。
          如前述，本案中，經原告查詢被告網站商標檢索系
            統（網址：203.69.69.28／TIPO_DR ／index.jsp
            ）後發現以「BUCKS 」結尾之組合或複合文字商標
            申請註冊於商品組群3001、3002、3003之商品者，
            只有系爭商標與據以異議商標而已，可見據以異議
            商標「STRABUCKS 」中「BUCKS 」部分亦具有相當
            強的識別性，加上據以異議商標「STARBUCKS 」商
            標之著名性（已如前述），消費者一見到同為「
            BUCKS 」結尾的系爭商標「T-BUCKS 」時，即會聯
            想到據以異議商標「STARBUCKS 」。而原告據以異
            議商標「STARBUCKS 」之著名中文商標「星巴克」
            ，其末二字「巴克」正是「BUCKS」的音譯，此一
            中文商標更加強了相關消費者對「BUCKS 」及「
            STARBUCKS」間之聯想。因此，系爭商標與據以異
            議商標為近似商標，亦無疑義。職是，參加人申請
            註冊近似於著名商標「STARBUCKS 」之「T-BUCKS
            」商標，顯有利用著名商標之信譽而搭便車不勞而
            獲之行為，亦以不公平方式或不正利用著名商標或
            標章之識別性，而有致減損著名商標或標章價值之
            虞，依商標法第23條第1項第12款後段之規定，依
            法應不准註冊。
      3.商標法第23條第1項第13款部分：
        按「商標圖樣相同或近似於他人同一或類似商品或服務
        之註冊商標或申請在先之商標，有致相關消費者混淆誤
        認之虞者，不得註冊」，為商標法第23條第1 項第13款
        所明定。系爭商標與據以異議商標為近似商標，其指定
        服務復與據以異議商標「STARBUCKS 」（註冊第
        0000000 號）構成類似，其併存顯有致相關消費者混淆
        誤認之虞，俱如前述。職是，系爭商標應有商標法第23
        條第1 項第13款之適用，依法應不准註冊。
    4.綜上所述，訴願決定及原處分顯有違法之處，敬請依法判
      決如訴之聲明。
    (二)被告主張：
      1.商標法第23條第1 項第12、13款分別規定，商標「相同
        或近似於他人著名商標或標章，有致相關公眾混淆誤認
        之虞，或有減損著名商標或標章之識別性或信譽之虞者
        」、「相同或近似於他人同一或類似商品或服務之註冊
        商標或申請在先之商標，有致相關消費者混淆誤認之虞
        者」，不得註冊。至判斷是否有混淆誤認之虞，被告公
        告之「混淆誤認之虞」審查基準，列有各項相關參考因
        素。其中商標近似，依前揭法條規定為必須共同具備之
        要件。而商標近似係指二商標予人之整體印象有其相近
        之處，若其標示在相同或類似的商品／服務上時，以具
        有普通知識經驗之消費者，於購買時施以普通之注意，
        可能會有所混淆而誤認二商品／服務來自同一來源或誤
        認不同來源之間有所關聯。
      2.查本案系爭註冊第0000000 號「T-BUCKS 」商標圖樣，
        與原告據以異議之註冊第0000000 號「STARBUCKS （
        Sty lized Block Leeters）」 商標、註冊第0000000
        號「STARBUCKS CO FFEE （Stylized Block Leeters
        ）」及註冊823306號「STARBUCKS COFFEE」等商標圖樣
        相較，雖二者有部分外文字母相同，惟除整體圖樣繁簡
        有別外，且前者外文「T-BUCKS 」與後者外文「
        STARBUCKS 」在外觀、觀念或讀音皆有差異，而部分據
        以異議商標復另結合設計圖形足資區辨，是二者無論外
        觀設計及予人寓目印象尚屬有別，以具有普通知識經驗
        之消費者，於購買時施以普通之注意，無使人產生混淆
        誤認之虞，應非屬構成近似之商標。從而本案兩造商標
        圖樣既不構成近似，系爭商標之申請註冊，自應無前揭
        條款規定之適用。綜上論述，被告原處分洵無違誤，敬
        請駁回原告之訴。
    (三)參加人主張：引用被告之答辯。
    理  由
一、按商標「相同或近似於他人著名商標或標章，有致相關公眾
    混淆誤認之虞，或有減損著名商標或標章之識別性或信譽之
    虞者」、「相同或近似於他人同一或類似商品或服務之註冊
    商標或申請在先之商標，有致相關消費者混淆誤認之虞者」
    ，不得註冊，為商標法第23條第1 項第12款及第13款所明定
    。惟前揭條款之適用，均係以二商標構成相同或近似為前提
    要件。而商標之近似，係指兩商標予人整體印象有其相近之
    處，若其標示在相同或類似之商品或服務上時，以具有普通
    知識經驗之消費者於購買時施以普通之注意，可能會有所混
    淆而誤認二商品或服務來自同一來源或誤認不同來源之間有
    所關聯者而言。
二、本件參加人於92年8 月7 日以「T-BUCKS 」服務標章，指定
    使用於當時商標法施行細則第49條所定商品及服務分類表第
    43 類 之餐廳、飯店、小吃店、飲食店、冷熱飲料店、流動
    飲食攤、冰果店、流動餐車等服務，向被告申請註冊，經核
    准列為註冊第0000000 號商標（圖樣如附件1 附圖1 所示）
    。嗣原告於93年7 月15日，以系爭商標之註冊有違商標法第
    23條第1 項第12、13及14款之規定，檢具註冊第0000000 號
    商標、註冊第0000000 號及註冊第823306號等商標（圖樣如
    附件1 附圖2 所示），對之提起異議，案經被告審查，認系
    爭商標圖樣，與據以異議等商標圖樣相較，二者無論外觀設
    計及予人寓目印象均屬有別，應非屬構成近似之商標，自無
    首揭條款規定之適用。另有關異議申請書所主張同條項第14
    款部分，並未補正相關事實及理由，應予駁回，乃為「主張
    商標法第23條第1 項第12、13款規定部分，異議不成立。主
    張商標法第23條第1 項第14款規定部分，異議駁回。」之處
    分。原告不服，依序提起訴願及行政訴訟；兩造及參加人之
    主張，各如事實欄所載，其爭點厥為系爭商標與據以異議商
    標是否構成近似？
三、經查，系爭商標圖樣係由單純之外文「T-BUCKS 」所構成，
    其與諸據以異議商標相較，雖後者圖樣上外文「STARBUCKS
    」之部分字母與前者相同，惟整體觀之，起首字母不同，繁
    簡差異甚鉅，二者無論於外觀、觀念或讀音上均有不同；另
    部分據以異議商標尚與其他外文「COFFEE」或其他設計圖形
    相結合，與系爭商標相較，更易於區辨；故兩商標予人寓目
    印象顯不相同亦不近似，應非屬構成近似之商標，揆諸前揭
    說明，系爭商標之註冊，自無首揭條法條規定之適用。原告
    起訴意旨雖稱系爭商標與據以異議商標圖樣均有識別性極高
    之外文「BUCKS 」字樣云云；惟據以異議諸商標之外文「
    STARBUCKS 」，係整體性之外文字，非可任意分割再予論述
    。又據以異議商標固為一著名商標，惟系爭商標與據以異議
    商標並不近似，已如前述，是系爭商標之使用，尚無致使據
    以異議商標之識別性造成淡化之虞；原告所訴，核不足採。
    從而，被告就原告主張商標法第23條第1 項第12、13款部分
    ，為異議不成立之處分，洵無違誤。至原告於異議階段所主
    張系爭商標有違同條項第14款規定部分，因未補正相關事實
    及理由，且原告於爭訟階段亦未再爭執，故被告就此部分為
    異議駁回之處分，亦無違誤。
四、綜上所述，本件原處分並無違誤，訴願決定予以維持，亦無
    不合。原告仍執前詞，訴請撤銷訴願決定及原處分，並命被
    告作成系爭商標之註冊應予撤銷之處分，均無理由，應予駁
    回。
據上論結，本件原告之訴為無理由，依行政訴訟法第98條第3 項
前段，判決如主文。
中    華    民    國    95    年     4    月   26     日
         第 二 庭 審 判 長 法  官  徐瑞晃
                           法  官  蕭惠芳
                           法  官  李得灶
上為正本係照原本作成。
如不服本判決，應於送達後20日內，向本院提出上訴狀並表明上
訴理由，如於本判決宣示後送達前提起上訴者，應於判決送達後
20日內補提上訴理由書（須按他造人數附繕本）。
中    華    民    國    95    年     4    月   28     日
                           書記官  陳清容


司法院資訊處製作；財團法人民間司法改革基金會備份。
